【裁判字號】    98,交抗,186
【裁判日期】    980827
【裁判案由】    聲明異議
【裁判全文】
臺灣高等法院臺南分院交通事件裁定     98年度交抗字第186號
抗  告  人
即受處分人  甲○○
上列抗告人因違反道路交通管理處罰條例案件，不服臺灣臺南地
方法院中華民國98年7月15日裁定（97年度交聲字第1282號），
提起抗告，本院裁定如下：
    主  文
抗告駁回。
    理  由
一、本件抗告意旨略以：
  (一)原審法院如何在抗告人自承：「我當時車速約20公里/小時
    左右」、「當我看到對方從我車右側過來時，想要閃避已經
    來不及了」等語及交通事故現場圖來推定抗告人未減速慢行
    。
  (二)原裁定認定本案第三人許榮洲已違反道路交通安全規則第95
    條。又本案南區鑑定委員會之鑑定意見及覆議鑑定委員會並
    不專業，故其鑑定結果應不可採。
  (三)本件於97年12月18日聲明異議，而原審法院於98年7月15日
    才為裁定（近7個月），此段期間原審皆無開庭審理，原審
    僅以各公務機關單位之公文、鑑定文，只是法官之自審，此
    違背抗告人之期待。
  (四)為何原審法院認為無任何明確違規之抗告人為肇事者，更去
    相信本案刑事案件之無理判決可為佐證，只會依法規、公務
    相關單位之公文、論述來審理，實為不專業之審理，又何來
    的專業裁定？而法規似乎沒有限制法官之回函期限、開不開
    庭，卻限制人民需於5日內抗告，為此提起抗告云云。
二、按行車速度，依速限標誌或標線之規定，行經無速限標誌或
    標線之無號誌交岔路口，應減速慢行，作隨時停車之準備；
    汽車行駛時，駕駛人應注意車前狀況及兩車併行之間隔，並
    隨時採取必要之安全措施，道路交通安全規則第93條第1項
    第2款及第94條第3項定有明文。又按汽車駕駛人，駕駛汽車
    違反道路交通安全規則，因而肇事致人受傷者，記違規點數
    3點，道路交通管理處罰條例第61條第3項前段定有明文。
三、經查：
  (一)抗告人即受處分人甲○○駕駛車牌號碼WHM-997號輕型機車
    ，於97年2月2日16時許，在臺南市○○路481巷與同巷26號
    旁無名巷口處，因未注意車前狀況及未減速慢行併作隨時停
    車之準備，致與第三人許榮洲所騎之機車碰撞，許榮洲受有
    胸壁挫傷、右手挫傷併右手第5指1公分撕裂傷等傷害，經警
    以「汽車駕駛人，駕駛汽車違反道路交通安全規則，因而肇
    事致人受傷」違反道路交通管理處罰條例第61條第3項予以
    掣單舉發，原處分機關因認抗告人有前開違規行為，乃於97
    年12月3日依道路交通管理處罰條例第61條第3項之規定，裁
    處抗告人記違規點數3點，此有南市警交字第S00000000號舉
    發違反道路交通管理事件通知單、原處分機關嘉監南字第裁
    74-S00000000號裁決書在卷可稽（見原審卷第6、8頁）。又
    抗告人於上揭時、地駕駛車牌號碼WHM-997號輕型機車致第
    三人許榮洲受傷之事實，為抗告人於警詢時坦承不諱，核與
    第三人許榮洲於警詢時證述之情節相符，復有道路交通事故
    現場圖、臺南市○○○道路交通事故談話記錄表、道路交通
    事故調查報告表等在卷可憑，應堪信為真實。（見原審卷第
    13、14、20-22頁）
  (二)雖抗告人辯稱：「伊當時車速約20公里/小時左右」、「當
    伊看到對方從伊車右側過來時，想要閃避已經來不及了」。
    且本案第三人許榮洲已違反道路交通安全規則第95條，在伊
    無明確違反交通規則之情形下，當可主張伊未有「未注意車
    前狀況」之情事云云。惟查，抗告人於警訊時業供稱：「（
    問：當時車速？）我當時車速約20公里/時左右。」、「（
    問：事故前有無看到對方車自何方向駛來？）當我看到對方
    從我右側過來時，想要閃避已經來不及。」、「（問：當時
    天候？）晴天。」（見原審卷第14頁）等語，可知雖抗告人
    之行車速度未超過該路段之行車限速，惟依現場照片觀察，
    本件事故發生地點為一Ｔ字型交叉路口，轉彎處設有廣角鏡
    一面（見原審卷第15頁），又本案經原審依職權調閱本案相
    關刑事卷宗，查明第三人許榮洲駕駛車號為NMG-339號重型
    機車行駛至案發處，未達路口處即偏離中心線左轉，且轉彎
    車輛未禮讓抗告人駕駛之直行車先行；然抗告人駕駛車號WH
    M-997號輕型機車行經上述路口處，應可藉廣角鏡探知轉彎
    處交通路況。是抗告人在主客觀之情形之下並無不能注意之
    情事，竟疏未注意轉彎入口處來車，做隨時停車之準備，以
    致肇事致人受傷，其有應注意能注意而不注意之過失責任至
    為明確，況本件車禍經送臺灣省臺南區車輛行車事故鑑定委
    員會鑑定，該會認定：「許榮洲駕駛普通重型機器腳踏車，
    未依規定左轉，轉彎車未讓直行車先行，為肇事主因」，「
    甲○○（即抗告人）駕駛輕型機器腳踏車，無號誌路口，未
    注意車前狀況，未減速慢行，為肇事次因」有97年11月19日
    之臺南區970817案鑑定意見書可佐，益見抗告人確有過失責
    任。
  (三)另抗告人質疑上開鑑定意見書之公信力云云，然臺灣省臺南
    區車輛行車事故鑑定委員會係交通專業鑑定機關，具備專業
    與相當鑑定經驗，除有反證足以證明所為鑑定與常規或與專
    業通則不符外，自有其公信力。是抗告人徒憑己見，空言指
    摘鑑定委員會之專業性，而未提出具體事證證明該委員會所
    為鑑定有何與常規或專業通則不符之處，是其所辯，並不可
    採。此外，本件雖係因第三人許榮洲未依規定左轉，轉彎車
    道未讓直行車先行，為肇事主因，惟此亦僅屬許榮洲與有過
    失之情形，仍無解於抗告人上揭過失責任，是抗告人前開所
    辯，亦非可採。
  (四)至抗告人主張原審為裁定期間過於冗長，卻命抗告人應於裁
    定送達後5日內提起抗告，顯係對人民權利之不當限制；又
    原審未開庭使其陳述意見，並佐以本案之之不當刑事判決，
    顯違背抗告人期待云云。查刑事判決原則上須經言詞辯論而
    為之，而裁定係以書面審理為原則，除有刑事訴訟法第222
    條第1項「當庭聲明所為之裁定，應經訴訟關係人陳述」，
    及同法第101條、第101條之1所規定之羈押裁定應經訊問被
    告程序等外，不經言詞辯論為之，此為直接審理主義之例外
    。原審法院經由前開抗告人他案訊問筆錄及現場勘驗報告等
    證據，而為審慎之調查，其程序已屬周延，抗告意旨僅以原
    法院並未開庭審理而指摘原裁定不當，自有誤會。而法律規
    定當事人應於法定期間內提起抗告，係為促使法律關係安定
    ，及追求訴訟經濟，使當事人適時利用訴訟制度主張其權利
    ，此與裁判程序之期間長短並無關聯，是抗告人主張抗告之
    法定不變期間與裁判期間不符比例原則，顯屬誤會。
四、綜上所述，本件事證明確，抗告人之違規行為堪以認定。從
    而，原處分機關以抗告人之違規行為，援引首揭規定依法裁
    罰，於法即無不當。原法院以抗告人確有前開違規之事實，
    認原裁定機關所為之裁罰處分並無不當，而駁回抗告人在原
    審之異議，本院核其認事用法俱無不合。抗告意旨指摘原裁
    定不當，為無理由，應予駁回。
據上論結，應依道路交通案件處理辦法第26條，刑事訴訟法第41
2條，裁定如主文。
中    華    民    國    98    年    8     月    27    日
                  刑事第一庭    審判長法  官  黃崑宗
                                      法  官  蔡長林
                                      法  官  夏金郎
以上正本證明與原本無異。
不得再抗告。
                                      書記官  劉岳文
中    華    民    國    98    年    8     月    28    日


司法院資訊處製作；財團法人民間司法改革基金會備份。
